臺灣高等法院臺中分院刑事裁定
110年度抗字第895號
抗  告  人  
即受 刑 人  李聖傑




上列抗告人即受刑人因聲請定其應執行刑案件，不服臺灣彰化地
方法院中華民國110年5月11日裁定（110年度聲字第574號），提
起抗告，本院裁定如下：
    主  文
抗告駁回。
    理  由
一、抗告人即受刑人李聖傑（下簡稱抗告人）之抗告意旨略以：
　㈠按數罪併罰之定應執行之刑，係出於刑罰經濟與責罰相當之
    考量，並非予以犯罪行為人或受刑人不當之利益，而是為一
    種特別的量刑過程，相較於刑法第57條所定科刑時應審酌之
    事項係對一般犯罪行為之裁量，定應執行刑之宣告，乃對犯
    罪行為人本身及所犯各罪之總檢視，除應考量行為人所犯數
    罪反應出之人格特性，並應權衡審酌行為人之責任與整體刑
    法目的及相關刑事政策，在量刑權之法律拘束性原則下，依
    刑法第51條第5款之規定，採限制加重原則，以宣告各刑中
    之最長期為下限，各刑合併之刑期為上限，但最長不得逾30
    年，資為量刑自由裁量權之外部界限，並應受法秩序理念規
    範之比例原則、平等原則、責罰相當原則、重複評價禁止原
    則等自由裁量權之內部抽象價值要求界限之支配，使以輕重
    得宜，罰當其責，俾符合法律授與裁量權之目的，以區別數
    罪併罰與單純數罪之不同，兼顧刑罰衡平原則（最高法院10
    0年度台上字第21號判決意旨參照）。
　㈡刑罰之科處，應以行為人之責任為基礎，考量人之生命有限
    ，刑罰對被告造成之痛苦程度，係以刑度增加而生加乘效果
    ，而非等比方式增加，如以實質累加方式執行，刑責恐將偏
    重過苛，不符現代刑事政策及刑罰之社會功能，故透過定應
    執行刑程式，採限制加重原則，授權法官綜合斟酌被告犯罪
    行為之不法與罪責程度、各罪彼此間之關聯性（例如數罪犯
    罪時間、空間、各行為所侵害法益之專屬性或同一性）、對
    被告施以矯正之必要性等，妥適裁量最終具體應實現之刑罰
    ，以符罪責相當之要求。因此，法院於酌定執行刑時，應體
    察法律恤刑之目的，為妥適之裁量，俾符合實質平等原則，
    否則有悖於公平、正義，即有裁量權行使不當之違失（最高
    法院105年度台抗字第626號裁定意旨參照）。於合併定應執
    行刑時，倘行為人所犯數罪屬相同之犯罪類型者（如複數竊
    盜、施用或販賣毒品等），於併合處罰時，其責任非難重複
    之程度較高，應酌定較低之應執行刑。現謹舉數則各級法院
    對數罪併罰呈公允性裁定之案例陳述於下，恭請法院參照：
    ⑴臺灣新竹地方法院98年度聲字第2535號裁定被告涉犯毒品
    、竊盜等罪，原判刑42月計3年6月，經數罪併罰定應執行刑
    為22月計1年10月，獲寬減刑期幾達三分之一；⑵臺灣高等法
    院99年度抗字第229號裁定就被告因連續吸食毒品罪，不服
    臺灣新北地方法院裁定應執行76月計6年4月，提起抗告，經
    法院認抗告有理由，重新更定應執行刑為54月計4年6月，再
    獲寬減刑期1年10月；⑶臺灣高等法院97年度上訴字第5195號
    判決，被告涉犯多起強盜罪共被判刑達132年8月，定應執行
    刑為8年，其獲寬減刑期之大，更若天壤之別。揆諸上舉3則
    案例，足徵法曹諸公於律法廢除「連續犯」之後，實施「一
    罪一罰」以降，對連續觸犯相同罪刑，且於時間緊密行為者
    ，雖依法以「一罪一罰」規定相繩儆懲，然於定應執行刑或
    審核數罪併罰更定應執行刑時，莫不抱以寬憫恕懷，做較為
    合乎公平、比例原則之判決、裁定，期免神聖律法失衡，淪
    於情輕法重之境而不墜。為此，祈請鈞院撤銷原裁定等語。
二、按裁判確定前犯數罪者，併合處罰之；數罪併罰，有二裁判
    以上者，依刑法第51條之規定，定其應執行之刑，刑法第50
    條、第53條分別定有明文。次按法律上屬於自由裁量之事項
    ，有其外部性界限及內部性界限，並非概無拘束。依據法律
    之具體規定，法院應在其範圍選擇為適當之裁判者，為外部
    性界限；而法院為裁判時，應考量法律之目的，及法律秩序
    之理念所在者，為內部性界限。法院為裁判時，二者均不得
    有所踰越。在數罪併罰，有二裁判以上，定其應執行之刑時
    ，固屬於法院自由裁量之事項，然仍應受前揭外部性界限及
    內部性界限之拘束（最高法院94年度台非字第233號判決意
    旨參照）。又執行刑之量定，係事實審法院之職權，本有自
    由裁量之餘地，倘其所定執行刑，未逾法定刑範圍，亦無明
    顯違背公平正義、法律秩序理念及目的等，即難指為違法或
    不當（最高法院100年度台抗字第1044號裁定意旨參照）。
三、經查：
　㈠抗告人所犯如原裁定附表所示各罪，先後經臺灣彰化地方法
    院判處如原裁定附表所示之刑，均經分別確定（附表編號4
    至6所示確定判決案號欄之記載應更正為「109年度易字第45
    3、632號」），有原裁定附表所示各該判決書及臺灣高等法
    院被告前案紀錄表分別附於執行卷、本院卷可稽，嗣經檢察
    官向原審法院聲請定其應執行之刑，經原審法院審核卷證結
    果，認其聲請為正當，依刑事訴訟法第477條第1項，刑法第
    53條、第51條第5款，裁定其應執行刑為有期徒刑4年6月，
    係在受刑人本件各宣告刑中刑期最長之有期徒刑1年以上，
    最長期之有期徒刑5年11月以下之範圍內，即合於法律規定
    之外部性界限。從形式上觀察，要屬事實審法院職權之合法
    行使，本院經核尚無違誤，且原裁定酌定之刑尚稱妥適，亦
    難謂有何輕重失當之處。抗告意旨所執前詞，無非係指摘原
    裁定定刑過重，而有不當，惟抗告人所犯如原裁定附表所示
    各罪宣告總刑度5年11月中，就其中編號3至5所示3罪部分，
    業先經原判決定應執行刑為有期徒刑1年6月，已就原宣告總
    刑度（即有期徒刑2年1月）予以寬減7月；而其中編號8所示
    2罪部分，經原判決定應執行刑為有期徒刑8月，亦已就原宣
    告總行度（即有期徒刑1年2月）予以寬減6月；至原審就本
    案定其應執行刑時，更將受刑人原先已獲減免後之總刑度（
    即有期徒刑4年10月），又再寬減有期徒刑4月，最終定執行
    刑為有期徒刑4年6月，並非未予任何折讓，且屬寬厚，亦符
    合內部界限，核無濫用裁量權限之情形。本院審酌原裁定就
    自由裁量之行使，復符合比例原則、公平正義原則、法律秩
    序理念及法律規範目的，尚無瑕疵可指，自應尊重原審法院
    裁量權限之行使，不得任意指其為違法不當。
  ㈡按刑法第57條所示之量刑因子，於相同類型之不同個案，並
    不相同，經不同法院於不同時空為直接審理後，自有不同之
    裁量結果，遑論不同被告所犯之不同類型案件。尚難以個案
    之罪名、罪數為唯一標準，強求各法院為一致之量刑。而執
    行刑之酌定，尤無必須按一定比例、折數衡定之理，此與所
    謂相同事務應為相同處理，始符合比例原則與平等原則之概
    念，迥然有別。尚無從引用本案判決或他案酌定應執行刑之
    比例，作為原裁定是否適法之判斷基準（最高法院104年度
    台抗字第946號裁定意旨參照）。原裁定所定之執行刑，既
    無何濫用裁量權或失諸過重之違法不當情事，仍不得僅憑本
    案定應執行刑裁量所定之刑期，與抗告人認知之另案量刑結
    果有所差異，即率指原裁定違反比例原則或平等原則；況各
    定執行刑案件與本案間之案情本有不同，自難比附援引。是
    抗告人以與本件無關之他案，徒憑己見，任意指摘原審所定
    執行刑有違比例原則、公平原則等情，顯屬無據。
  ㈢綜上，原裁定所定之應執行刑，係在未逾越上開各罪宣告刑
    加總之最長期限制範圍內，並已注意部分確定判決業經定其
    應執行之刑，妥予定刑為有期徒刑4年6月，而非逕以實質累
    加方式為之，不僅符合定應執行刑裁量權行使之外部性界限
    與內部性界限，亦非置受刑人可能蒙受過苛刑罰於不顧，顯
    已反應責任遞減原則，兼及罪責相當原則與受刑人恤刑利益
    ，難謂有何濫用裁量權或失諸過重之違法不當情事。準此，
    抗告人所執前詞，無非祇憑抗告人個人主觀意見，對原裁定
    適法裁量權之職權行使，任意指摘，實難認為可採。本件抗
    告為無理由，應予駁回。　
四、據上論斷，依刑事訴訟法第412條，裁定如主文。
中　　華　　民　　國　　110 　年　　7 　　月　　21　　日
　　　　　　刑事第七庭    審判長法　官  梁  堯  銘  
　　　　　　　　　　　　　　　  法　官  張  智  雄
　　　　　　　　　　　　　　　  法　官  王  鏗  普
以上正本證明與原本無異。
不得再抗告。
                                書記官  郭  蕙  瑜   
 
中　　華　　民　　國　　110 　年　　7 　　月　　21　　日